臺灣高等法院刑事判決　　　　　　　　　　　　　　九十年度上易字第三六四五號
　　上　訴　人　臺灣基隆地方法院檢察署檢察官
　　被　　　告　乙○○
　　被　　　告　丁○○
右上訴人因被告竊盜等案件，不服臺灣基隆地方法院九十年度字第三六四號，中華民
國九十年七月十三日第一審判決（起訴案號：臺灣基隆地方法院檢察署八十九年度偵
字第一九三六號）提起上訴，本院判決如左：
    主  文
原判決關於丁○○（即陳欣慧）部分撤銷。
丁○○（即陳欣慧）牙保贓物，處有期徒刑陸月，如易科罰金，以參佰元折算壹日。
其他上訴駁回。
    事  實
一、丁○○明知辛○○、楊東宏、壬○○、己○○（另案偵辦）所交付之金飾（重一
    兩九錢七分），係屬贓物，竟於民國（下同）八十九年二月六日，受楊東宏、壬○○之託，與辛○○、楊東宏、壬○○、己○○相偕前往基隆市○○路一二○號
    「金峰金銀珠寶店」，以丁○○名義出面典當，得款一萬九千七百元後，與楊東
    宏等朋分花用，嗣辛○○為警查獲，始供出上情。
二、案經基隆市警察局第三分局移送臺灣基隆地方法院檢察署偵查起訴。
    理  由
壹、撤銷改判部分：
一、訊據被告丁○○矢口否認有上開收受贓物犯行，辯稱：伊係持自己之金飾前往「
    金峰金銀珠寶店」典當，並未自辛○○收受金飾云云。惟查：
(一)證人辛○○於警訊時供稱：「（你等．．．所竊得之贓物為何會在丁○○、張子
    為夫婦住所查獲）我等．．．所組成之竊盜集團，每次所竊得之贓物都藏置在楊
    東宏的原住所（基隆市○○區○○路一五二巷五九弄七之一號二樓）然後能即時
    賣出去的先賣掉，不能賣出的則由楊東宏提議暫時藏置在他阿姨丁○○住處。」
    、「（你今（十六）日帶同警方至何處查證贓物流向？典當何物品？有幾人一同
    前往？何人出面典當？）八十九年二月六日我及己○○、楊東宏、丁○○等．．
    ．一同前往基隆市○○路一二○號（金峰金銀珠寶有限公司）由丁○○持我們竊
    盜所得之金飾（含手鍊、金戒指）賣給珠寶店，得款新台幣一萬九千七百元整，
    ．．．。」等語，於檢察官偵查中供稱：「都是今年二、三月間，．．．。我們
    通常偷到東西後，比較便宜的東西我們就會自己先變賣，而比較有價值的如鑽戒
    、項鍊、電腦等物，因丁○○有門路可以銷贓，故我們就會先搬至她那裡。」、
    （銷贓所得你們如何分）變得的錢都是由我們幾個下手行竊的人來分，而我們在
    拜託丁○○銷贓．．．」、「（所偷竊之東西拿到何處變賣）大部分由己○○、
    楊東宏、楊建宏、壬○○處理，較貴重是由丁○○處理，．．．。」、「（犯案
    所得贓物為何？由誰銷贓）是一些金飾，不詳現金金額和手錶等財物。我們所得
    贓物大部分由我們四人朋分花用，有些部分拿給丁○○銷贓的。」等語，於原審
    供稱：「（你有把偷來的金飾交給丁○○）拜託他賣。（有跟說是偷來的東西）
    我是拜託楊東宏拿去他的。（是你自己交給他還是楊東宏交給他）是拜託楊東宏
    交給他。（你如何知道是楊東宏交給他）我和他一起去所以有看到。」等語，於
    本院調查時供稱：「（丁○○去金峰金銀珠寶店銷贓的事情你怎麼知道）當時我
    跟壬○○、己○○、楊東宏都住在一起，楊東宏、壬○○的阿姨是丁○○，他們
    去找他的阿姨，我有一起去。珠寶店在丁○○家的旁邊，楊東宏、壬○○去把竊
    得的東西賣給丁○○後，丁○○直接到附近的珠寶店銷贓，我們在珠寶店門口等
    。（你剛才說你沒有交贓物給丁○○）是，不是我交給她的。（警察是你供出丁○○在金峰金銀珠寶店才到該店扣得當票等）是的。（你之前有承認你跟他們拜
    託丁○○銷贓）我是有參與，但不是我出面。．．．是我跟己○○、壬○○及楊
    東宏一起去，因為我與己○○與丁○○不熟，所以是壬○○、楊東宏交給她的，
    我當時也在場」等語。
(二)證人辛○○因多次在各地竊取財物，致前開竊得之金飾無法追查究係何人失竊，
    惟辛○○堅稱係贓物，參諸辛○○等竊取財物後，多次由乙○○持往台北縣淡水
    鎮○○路一○八巷三號「淡海當鋪」典當其他金飾等情，有「淡海當鋪」客戶典
    當資料一欄表在卷為憑，足認該金飾確屬贓物無疑。
(三)被告丁○○於八十九年二月六日，持前開金飾（重一兩九錢七分）前往基隆市○○路一二○號「金峰金銀珠寶店」以其名義典當，得款一萬九千七百元，尚未贖
    回等情，有金飾買入登記簿存卷可參，復為被告丁○○所自承，雖被告丁○○辯
    稱該金飾為其所有云云，但與證人辛○○供述之情節不符，且本案係警方依據辛○○之供述追查贓物後，循線在基隆市○○路一二○號「金峰金銀珠寶店」扣得
    其上記載被告丁○○典當上開贓物之金飾買入登記簿存卷可參，衡情被告丁○○
    若未受楊東宏之託，與辛○○、楊東宏、壬○○、己○○相偕前往「金峰金銀珠
    寶店」，何以辛○○會知悉上情，足認辛○○證述之上開情節並非虛偽。
(四)況本件基隆市警察局第三分局於八十九年四月十四日前往基隆市○○區○○路一
    段一四七號三樓被告丁○○住處實施搜索結果，計扣得統一發票一本、行動電話
    一具、電腦螢幕及主機各一台及金手鍊一條（附保證單一張），被告丁○○供稱
    該金飾為其所有，統一發票係其女自外撿來，行動電話係其父丙○○借其使用，
    電腦係其兄庚○○送給其女使用等語，其中金手鍊一條，依卷附保證單記載，係
    基隆市○○路十四號「年富珠保銀樓」於八十年二月十二日售出，而衡情被告丁○○既有資力於八十年二月十二日購買金手鍊，何以迄至八十九年四月十四日警
    方搜索時，仍未將其於八十九年二月六日持往基隆市○○路一二○號「金峰金銀
    珠寶店」典當之上開金飾（重一兩九錢七分）贖回，足見被告丁○○所辯非實，
    前開金飾應係辛○○等交由被告丁○○典當無疑。
(五)被告丁○○於楊東宏、辛○○、楊建宏、壬○○、己○○未親自典當物品之際，
    當知楊東宏等有所顧慮，乃竟受楊東宏之託，與辛○○、楊東宏、壬○○、己○○相偕前往「金峰金銀珠寶店」，以自己名義典當前開金飾，足認其對於前開物
    品係屬贓物應有足夠之認識。
(六)證人壬○○、楊東宏、楊建宏於警訊中雖否認上情，證人壬○○於偵查中復供稱
    ：伊所竊得之物品，僅置於基隆市○○路一六五之一號四樓之住處，未曾交付被
    告丁○○云云（八十九年度偵字第一六四九號卷第二十三頁反面），證人楊東宏
    亦否認辛○○有將竊得之物交由其轉交被告丁○○去賣云云，但與前開證據不符
    ，顯係規避己責及迴護被告之詞，均不足取。另證人己○○經本院傳拘均未著，
    致無法到庭說明，然亦不足作為有利於被告丁○○之認定。
(七)證人辛○○於警訊時雖供稱：「我是於今（八十九）年二月中旬才加入楊東宏等
    人竊盜集團，據我所知有三次將竊得之贓物藏置在張子為夫婦家，以前楊東宏他
    們有藏置過多少次我不曉得，．．．。」、「不是每次都事先由楊東宏打電話給
    他阿姨丁○○，我們在樓下坐在車子內，等丁○○夫婦下樓將贓物搬（拿）上三
    樓住所。」云云，於檢察官偵查時供稱：「（前前後後拿東西放在丁○○住處有
    幾次）三、四次，都是今年二、三月間，．．．。我們通常偷到東西後，比較便
    宜的東西我們就會自己先變賣，而比較有價值的如鑽戒、項鍊、電腦等物，因丁○○有門路可以銷贓，故我們就會先搬至她那裡。」云云，於本院調查時證稱：
    「是楊東宏與壬○○交給她賣的，不是我交給她的。（總共去幾次？）三次。（
    時間為何？）八十九年二、三月份。（拿什麼東西去銷贓？）大部分是金飾，詳
    細不知道，因為是楊東宏及壬○○叫他去賣的。」云云，但為被告丁○○所否認
    ，且遍查卷附資料，亦無被告丁○○收受其他贓物之證據（另詳如後述），自不
    足作為認定事實之基礎。
(八)綜上所述，本件事證明確，被告丁○○所辯無非空言，不足採信，其犯行堪以認
    定。
二、核被告丁○○所為，係犯刑法第三百四十九條第二項之牙保贓物罪。公訴人雖認
    定被告丁○○係犯收受贓物罪，惟起訴書犯罪事實欄記載：「丁○○明知辛○○
    等人所交付之金飾，係竊盜所得之贓物，竟予以收受，並於八十九年二月六日，
    持往基隆市○○路一二○號「金峰金銀珠寶店」賣得一萬九千七百元朋分花用」
    等語，足見社會基本事實同一，本院自得變更起訴法條。
三、原審未為詳究，遽為被告丁○○無罪之諭知，尚有違誤。公訴人上訴意旨，執此
    指摘此部分原判決不當，為有理由，自應將原判決此部分予以撤銷改判。爰審酌
    被告丁○○之素行、犯罪動機、方法、目的、所生危害、牙保之贓物價額及犯罪
    後態度等一切情狀，量處如主文第二項所示之刑。被告丁○○行為後，刑法第四
    十一條之規定，業於九十年一月四日修正，同年月十日經總統公布施行，修正後
    條文為：「犯最重本刑為五年以下有期徒刑以下之刑之罪，而受六個月以下有期
    徒刑或拘役之宣告，因身體、教育、職業、家庭之關係或其他正當事由，執行顯
    有困難者，得以一元以上三元以下折算一日，易科罰金。但確因不執行所宣告之
    刑，難收矯正之效，或難以維持法秩序者，不在此限。」，經比較新舊法結果，
    以新法有利於被告丁○○，應依刑法第二條第一項前段之規定，適用新法，就被
    告丁○○所處之刑，諭知易科罰金之折算標準。
四、
(一)移送併辦意旨略以（八十九年度偵字第一六四九號）：被告丁○○明知辛○○所
    交付之統一發票一本、行動電話一具、電腦螢幕及主機各一台及金手鍊一條（附
    保證單一張），係竊盜所得之贓物，仍竟於八十九年間，在基隆市○○區○○路
    一段一四七號三樓其住處，予以收受，嗣於八十九年四月十四日，為基隆市警察
    局第三分局在上址查獲，並扣得前開贓物，因認被告丁○○涉犯刑法第三百四十
    九條第一項之收受贓物罪嫌云云。
(二)訊據被告丁○○矢口否認有上開收受贓物犯行，辯稱：該金飾係伊所有，統一發
    票不知是否伊女自外撿來或係楊東宏或壬○○至伊住處時隨手置放，另行動電話
    係伊父丙○○借伊使用，電腦係乃兄庚○○送給伊女兒使用等語。經查：
(三)證人辛○○於檢察官偵查中固供稱：「（於丁○○家中查獲之贓物是你偷的）電
    腦是我偷的，手鍊也是我偷的。丁○○知道這些東西是我與楊東宏偷的。丁○○
    是楊東宏的阿姨。」、「（警於今年四月十四在丁○○的住處搜到的統一發票及
    行動電話、電腦螢幕及主機、金手鍊均是你與楊東宏偷來的）是的。」、「（銷
    贓所得你們如何分）變得的錢都是由我們幾個下手行竊的人來分，而我們在拜託
    丁○○銷贓前都會先拿一點如金手鍊、金戒鍊等物給她當作報酬。」等語，惟為
    被告丁○○所否認，且前開贓物之行竊地點因辛○○已遺忘，致無法追查究係何
    人失竊，且乏證據證明係屬贓物，自不足推定被告丁○○成立贓物罪。
(四)證人吳秀容即年富珠寶銀樓負責人於本院調查時證稱：「（提示年富珠寶銀樓的
    保證單）這是不是你店裡面出具的保單？是的，是我們開的。（保證單上的手鍊
    是不是你們銀樓賣給丁○○？）我不知道，因為客人很多，客人來買的時候，我
    們只開保單，沒有登記。」、「（提示扣案的金手鍊，這條手鍊是賣給誰？）不
    知道，因為那條金手鍊的款式很多。（你認識丁○○嗎？）不認識。（丁○○有
    無到你的店裡去買過？）不知道。」等語，亦不足據為不利於被告丁○○之認定
    。
(五)證人庚○○於本院調查時證稱：「（你是陳欣慧的第幾個哥哥？）二哥。（你曾
    經有給她女兒電腦？）有。（什麼型號的？）我小學畢業，我不知道。（哪裡來
    的？）我去釣魚回家在路邊收垃圾攤那裡撿到的，沒有鍵盤，有螢幕及主機。（
    在何時撿到的？）四、五年前。（何時給陳欣慧她女兒？）撿到後一個多月才給
    她女兒。」等語，證人丙○○於本院調查時亦證稱：「（你有用過行動電話？）
  有。（是不是有給你女兒陳欣慧壹支行動電話？）有。（何時給她的？）很久了
    ，約三年多前。（行動電話哪裡來的？）我另外一個女婿給我的。（電話號碼幾
    號？）我不記得。（是哪的牌子的？）我忘記了。（哪給她時是不是連號碼都給
    她用？）是的。後來她用沒有多久就去變更了。（你的行動電話號碼是幾號？）
    我不知道。都是家裡人打電話給我，我不會打出去。」等語，更足證明被告所辯
    非虛。
(六)此外，復查無其他積極證據足資認定被告丁○○涉有此部分收受贓物犯行，自屬
    不能證明被告丁○○犯罪，是此部分併辦事實與前開論罪科刑部分，即難認有裁
    判上一罪之連續關係，本院自無從併為審酌，應退回檢察官另為妥適處理。
貳、上訴駁回部分：
一、公訴意旨略以：被告乙○○與辛○○（另案審理）共同意圖為自己不法之所有，
    並基於概括之犯意，先於民國（下同）八十九年三月六日某時，進入台北縣淡水
    鎮○○路三十六巷十四號戊○○之住處，竊得新台幣（下同）六千元，復於八十
    九年三月七日下午四時許，進入台北縣淡水鎮○○路三十六巷十七號甲○○之住
    處，竊取現金六千元及數量不詳之戒指、金飾等物，得手後，除將現金朋分花用
    外，所得金飾由被告乙○○持往台北縣淡水鎮○○路一○八巷三號之「淡海當鋪
    」典當。因認被告乙○○涉犯刑法第二百二十條第一項之竊盜罪嫌云云。
二、公訴人認定被告乙○○涉有前開竊盜犯行，無非係以共同被告辛○○之供詞及被
    害人戊○○、甲○○之指訴，暨卷附淡海當鋪之典當清單及金峰金銀珠寶公司之
    金飾買入記錄等，為其論據。
三、被告乙○○於本院審理時未到庭，其於原審否認有上開竊盜犯行，辯稱：淡海當
    鋪典當之金飾，壬○○稱係其賭搏贏得之物，叫伊拿去典當，伊未參與竊盜犯行
    等語。
四、按犯罪事實應依證據認定之，無證據不得推定其犯罪事實；被告之自白不得作為
    有罪判決之唯一證據；仍應調查其他必要之證據，以察其是否與事實相符。刑事
    訴訟法第一百五十四條、第一百五十六條第二項分別定有明文。再認定被告有罪
    之事實應憑證據，如未能發現相當之證據，或證據不足以證明，自不能以推測或
    擬制之方法，以為裁判之基礎。且認定事實所憑之證據，其為訴訟上之證明，須
    達於通常一般人均不致有所懷疑，而得確信其為事實之程度者，始得據為有罪之
    認定。倘其證明尚未達到此一程度，而有合理之懷疑存在時，尚難為有罪之認定
    基礎。苟積極證據不足為不利於被告事實之認定時，即應為有利於被告之認定，
    更不必有何有利之證據（最高法院三十年上字第八一六號、四十年台上八六號、
    七十六年台上字第四九八六號判決亦足資參照）。
五、經查：
(一)證人辛○○於警訊時雖供稱：（你等所竊得之贓物，有多少贓物藏置在丁○○及
    張子為夫婦住處）計有音響四至五組、鑽戒、金戒子、金項鍊、大哥大手機、電
    腦、手項鍊等贓物；伊與楊東宏、楊建宏及被告乙○○於八十九年三月六日下午
    四時許，侵入台北縣淡水鎮○○路三十六巷十四號行竊，復於八十九年三月十七
    日下午四時許，侵入台北縣淡水鎮○○路三十六巷十七號二樓行竊云云，且於檢
    察官偵查時供稱：伊有與乙○○一起去偷過東西云云，惟於原審改稱：「（你有
    和乙○○到淡水鎮○○路三十六巷十七號偷東西）沒有這件事，是警察叫我吃下
    來的案子云云（見原審九十年六月十一日審理筆錄），於本院調查時亦供稱：「
    （跟乙○○去偷幾次？）沒有。（在警察局為何說有？）因為壬○○、楊東宏、
    乙○○、丁○○、陳玉玲他們全部都要害我，說是我做的，我才咬他。（乙○○
    為何會拿金飾去淡海當舖典當？）是楊東宏拿給他去賣的。」云云，前後不一其
    詞，已有瑕疵可指，自難採為不利於被告乙○○之證據。
(二)被害人戊○○、甲○○固指訴有遭竊情事，但彼等自承並未在場目睹，自不足認
    定被告構成犯罪。至卷附淡海當鋪之典當清單及金峰金銀珠寶公司之金飾買入記
    錄等證物，僅能證明被告有典當之事實，亦無法證明該典當之物品即係被告乙○○所竊取。
(三)證人楊建宏、楊東宏均否認有與被告乙○○共同參與竊盜犯行，且證人己○○經
    本院傳拘均未著，亦無法到庭說明，自均不足據為不利於被告乙○○之認定。
(四)證人壬○○於本院調查時證稱：「（你有沒有跟乙○○去偷過？）沒有。（問你
    跟辛○○偷過？）是的，偷過幾次忘記了。」等語，更見被告乙○○所辯非虛。
(五)此外，復查無其他確據足資認定被告乙○○涉有竊盜犯行，自屬不能證明被告乙○○犯罪。
六、原審因予諭知被告乙○○無罪之判決，經核並無違誤。公訴人上訴意旨，仍執陳
    詞，指摘原判決不當，為無理由，應予駁回。
七、被告乙○○經合法傳喚，無正當理由不到庭，爰不待其陳述逕行判決。
據上論斷，應依刑事訴訟法第三百六十九條第一項前段、第三百六十四條、第二百九
十九條第一項前段、第三百條、第三百六十八條、第三百七十一條、刑法第三百四十
九條第二項、第四十一條第一項、罰金罰鍰提高標準條例第一條前段、第二條，判決
如主文。
本案經檢察官張秋雲到庭執行職務。
中      華      民      國    九十一    年      七      月    三十一    日
                              台灣高等法院刑事第六庭
                                  審判長法  官  陳  春  秋
                                        法  官  徐  培  元
                                        法  官  高  明  哲
右正本證明與原本無異。
不得上訴。
                                        書記官  李  垂  福
中      華      民      國     九十一   年      八      月      一      日
附錄：本案論罪科刑法條全文
刑法第三百四十九條第二項
收受贓物者，處三年以下有期徒刑、拘役或五百元以下罰金。
搬運、寄藏、故買贓物或為牙保者，處五年以下有期徒刑、拘役或科或併科一千元以
下罰金。
因贓物變得之財物，以贓物論。
